臺灣基隆地方法院基隆簡易庭小額民事判決
111年度基小字第976號
原      告  新光產物保險股份有限公司

法定代理人  吳昕紘  
訴訟代理人  袁子謙  
被      告  吳春福  

上列當事人間侵權行為損害賠償事件，本院於民國111年4月20日
言詞辯論終結，判決如下：
    主  文
被告應給付原告新臺幣肆萬零壹佰零柒元，及自民國一百一十一
年三月十五日起至清償日止，按週年利率百分之五計算之利息。
原告其餘之訴駁回。
訴訟費用新臺幣壹仟元由被告負擔新臺幣捌佰伍拾元，餘新臺幣
壹佰伍拾元由原告負擔。
本判決第一項得假執行。
    事實及理由
一、原告主張：
　　被告於民國110年5月26日23時59分許，駕駛車號000-000號
    營業小客車（下稱被告車輛），行經新北市萬里區忠二街口
    ，不慎撞擊由原告承保、訴外人林瑋峯所有並停放於路旁之
    車號000-0000號自用小客車（下稱系爭車輛），造成系爭車
    輛損害。系爭車輛受損部分經送廠修復，計支出維修費用新
    臺幣（下同）47,283元（工資：9,800元、塗裝：16,268元
    、零件：21,215元）。原告承保系爭車輛保險，依保險契約
    給付上開維修費用，故依保險法第53條第1項規定取得代位
    求償權。爰依民法第184條第1項、191條之2規定，提起本件
    訴訟等語。並聲明：被告應給付原告47,283元，及自起訴狀
    繕本送達翌日起至清償日止，按週年利率5%計算之利息。
二、被告答辯：
　　伊當日因服用安眠藥駕車，遂不慎撞擊停放於路旁、與被告
    車輛行向相反之系爭車輛。伊與系爭車輛車主林瑋峯原係鄰
    居，兩人談妥由林瑋峯申請保險後，即不再向被告索賠，已
    達成和解，且林瑋峯有向其表示車子本有擦痕，伊不知何以
    又遭到原告起訴等語置辯。並聲明：原告之訴駁回。
三、本院之判斷：
(一)按汽車、機車或其他非依軌道行駛之動力車輛，在使用中加
    損害於他人者，駕駛人應賠償因此所生之損害，民法第 191
    條之2 前段定有明文。次按汽車行駛時，駕駛人應注意車前
    狀況及兩車並行之間隔，並隨時採取必要之安全措施，道路
    交通安全規則第94條第3項前段亦有明定。查原告主張被告
    於110年5月26日23時59分許，駕駛被告車輛行經新北市萬里
    區忠二街口，不慎撞擊由原告承保、訴外人林瑋峯所有並停
    放於路旁之系爭車輛，造成系爭車輛損害之事實，業據原告
    提出新北市政府金山分局處理道路交通事故事後報案登記表
    、行車執照、駕駛執照、統一發票、估價單及車損照片等件
    為證（頁13至19），並有新北市政府警察局金山分局111 年
    3月17日新北警金交字第1114294770號函附受理員警職務報
    告在卷可稽（頁31至33）。且由該職務報告可知，本件交通
    事故為被告事後自行報案，被告已自承案發當時伊因服用安
    眠藥、精神不濟，方於駕車時未注意新北市萬里區忠二街口
    附近有系爭車輛停放，以致發生本件事故，且查無任何不得
    注意之情事。從而，被告因過失不法行為，造成系爭車輛之
    所有權發生損害，兩者間有相當因果關係，被告自應負侵權
    行為損害賠償責任。至被告雖辯稱事發後伊曾與系爭車輛車
    主林瑋峯達成和解，由林瑋峯自行向保險公司申請理賠，伊
    毋庸賠償云云，然此為原告所否認，被告亦未提出其與林瑋
    峯業經和解之相關證據為憑，況縱若被告所述屬實，林瑋峯
    亦僅陳稱其會申請保險金以填補自身之損害，而不再向被告
    請求賠償等語，顯非承諾保險公司不會向被告求償，則被告
    辯稱原告不得再行主張賠償云云，尚屬誤會，無足憑採。又
    縱若系爭車輛當時非順向停放於路旁，然此與本件事故之發
    生並無何相當因果關係，自無與有過失之適用，併予敘明。
    　　
(二)復按不法毀損他人之物者，被害人得請求賠償其物因毀損所
    減少之價額，民法第196 條定有明文。所謂請求賠償物被毀
    損所減少之價額，得以修復費用為估定標準，但以必要者為
    限，例如修理材料以新品換舊品，應予折舊（最高法院77年
    度第9次民事庭會議決議參照）。又依行政院106年2月3日臺
    財稅字第10604512060 號函所頒之「固定資產耐用年數表」
    及行政院45年7 月31日臺（45）財字第4180號令發布之「固
    定資產折舊率表」，車輛之耐用年數為5 年，依定率遞減法
    計算每年折舊率為千分之369，且最後1年之折舊額，加歷年
    折舊累計額，其總和不得超過該資產成本原額之10分之9 ，
    另參酌營利事業所得稅查核準則第95條第6 項規定，固定資
    產提列折舊採用定率遞減法則者，以1 年為計算單位，其使
    用期限未滿1 年者，按實際使用之月數相當於全年之比例計
    算之，不滿1月者，以月計。本件系爭車輛出廠日期為109年
    7月，有行車執照在卷可按（頁14），距車禍發生時，計為1
    1月，而系爭車輛之損害47,283元（工資：9,800元、塗裝：
    16,268元、零件：21,215元），核與卷附車損照片之損壞情
    形相符，亦有估價單在卷可稽（頁16至19）。至被告雖辯稱
    系爭車輛本有刮痕云云，然未能具體指明，且未舉證以實其
    說，尚難驟信。又系爭車輛更換零件部分，經扣除折舊後為
    14,039元（計算式詳附表），加計工資9,800元、塗裝16,26
    8元後，系爭車輛之損害額為40,107元（計算式：9800＋1626
    8＋14039＝40107）。
(三)末按被保險人因保險人應負保險責任之損失發生，而對於第
    三人有損失賠償請求權者，保險人得於給付賠償金額後，代
    位行使被保險人對於第三人之請求權，但其所請求之數額，
    以不逾賠償金額為限，保險法第53條第1 項規定甚明。又損
    害賠償祇應填補被害人實際損害，保險人代位被害人請求損
    害賠償時，依保險法第53條第1 項規定，如其損害額超過或
    等於保險人已給付之賠償金額，固得就其賠償之範圍，代位
    請求賠償，如其損害額小於保險人已給付之賠償金額，則保
    險人所得代位請求者，應祇以該損害額為限（最高法院65年
    度台上字第2908號判決意旨參照）。本件原告所承保之系爭
    車輛因被告過失不法行為而受損，固已給付47,283元之保險
    金，有汽車保險計算書在卷可稽（頁57），然系爭車輛因毀
    損所減少之價額為40,107元，已認定如前，則原告依保險法
    第53條第1 項規定，代位請求被告賠償之範圍，即應以該損
    害額為限，逾此範圍之部分，其請求即屬無據。
(四)綜上所述，原告依保險法第53條第1項、民法第191條之2 前
    段之規定，請求被告給付40,107元，及自起訴狀繕本送達翌
    日即111年3月15日（頁37）起至清償日止，按週年利率5%計
    算之利息，為有理由，應予准許，逾此部分之請求，為無理
    由，應予駁回。
四、本件係依小額程序所為被告部分敗訴之判決，依民事訴訟法
    第436條之20規定，應依職權宣告假執行，並依同法第436條
    之19規定，判決時一併確定訴訟費用額。
五、據上論結，本件原告之訴為一部有理由，一部無理由，依民
    事訴訟法第436條之23、第436條第2項、第79條、第436條之
    19、第436條之20，判決如主文。
中　　華　　民　　國　　111 　年　　5 　　月　　20　　日
                  基隆簡易庭法  官  曹庭毓
以上正本係照原本作成。
如不服本判決，應於送達後20日內，向本院提出上訴狀（上訴狀
應表明上訴理由）並繳納上訴審裁判費；如於本判決宣示後送達
前提起上訴者，應於判決送達後20日內補提上訴理由書（須按對
造人數附繕本）。
如委任律師提起上訴者，亦應一併繳納上訴審裁判費。
對於小額程序之第一審判決之上訴，非以其違背法令之理由，不
得為之。且上訴狀內應記載表明（一）原判決所違背之法令及其
具體內容。（二）依訴訟資料可認為原判決有違背法令之具體事
實者。
中　　華　　民　　國　　111 　年　　5 　　月　　20　　日
　　　　　　　　　　　　　　書記官　黃婉晴
附表
-----
折舊時間           金額
第1年折舊值        21,215×0.369×(11/12)=7,176
第1年折舊後價值    21,215-7,176=14,039